【裁判字號】    97,台上,4533
【裁判日期】    970918
【裁判案由】    搶奪
【裁判全文】
最高法院刑事判決            九十七年度台上字第四五三三號
上  訴  人  甲○○
選任辯護人  戴端娜律師
上列上訴人因搶奪案件，不服台灣高等法院中華民國九十四年十
月二十六日第二審判決（九十四年度上訴字第二八四七號，起訴
案號：台灣桃園地方法院檢察署九十三年度偵字第一四三二七號
），提起上訴，本院判決如下：
    主  文
上訴駁回。
    理  由
按刑事訴訟法第三百七十七條規定，上訴於第三審法院，非以判
決違背法令為理由，不得為之。是提起第三審上訴，應以原判決
違背法令為理由，係屬法定要件。如果上訴理由書狀並未依據卷
內訴訟資料，具體指摘原判決不適用何種法則或如何適用不當，
或所指摘原判決違法情事，顯與法律規定得為第三審上訴理由之
違法情形，不相適合時，均應認其上訴為違背法律上之程式，予
以駁回。本件上訴人甲○○上訴意旨略稱：(一)、被害人乙○○所
有，於民國九十三年六月二十一日晚上八時許，在基隆市安樂區
○○○街十五號「東帝士大潤發賣場」停車場被搶奪之摩托羅拉
牌E365型行動電話，嗣由已判刑確定之贓物犯王俊翔以新台幣（
下同）二千元之價格賣給案外人徐政道。而王俊翔於到案時，雖
先稱該行動電話係在「跳蚤市場」，向不詳姓名者購得；嗣則改
稱以一千元之價格，向名為「鄭文傑（或張文傑）」者購得；其
後則稱是一位名為「張永傑」者給他的，不知其年籍住居所，但
始終未陳述該行動電話來自上訴人。第一審雖提示名為「張永傑
」、「張泳傑」者之彩色口卡照片供王俊翔辨認，王俊翔均稱不
是，但原審未再繼續追查「張永傑」其人，亦未再傳訊王俊翔，
即認定該行動電話係上訴人交給王俊翔，有應於審判期日調查之
證據而未予調查之違法。(二)、卷附警方從監視器翻拍之照片，（
因距離太遠）無法辨識搶奪者之面貌，且其穿著亦與乙○○所指
稱，搶嫌穿深色上衣、淺色長褲正好相反（按乙○○之指證，與
第一四三二七號偵查卷第一○七頁之照片，完全吻合），故乙○
○指稱，曾當面看到搶嫌，因而指認係上訴人，是否有誤，頗值
斟酌。況當時乙○○正在後車廂放置物品，其能看到在前座搶奪
財物者之面貌，更屬無稽之言。原審未再傳訊乙○○，亦有應於
審判期日調查之證據未予調查之違法。(三)、上訴人在第一審法院
，曾要求勘驗監視器之錄影光碟內容，以證明照片中之搶嫌不是
上訴人，因法院之電腦系統與賣場之錄影設備不相容，無法播放
。原審未再加以調查，亦有調查未盡之違法。(四)、上訴人曾請求
測謊，但未被採納，實令上訴人難以甘服。(五)、原判決以上訴人
搶奪乙○○之財物後，於同日晚上十時四十八分四十八秒，以所
使用之0000000000號行動電話，撥打其姪子王俊翔所使用之0000
000000號行動電話，委託王俊翔就其搶得之摩托羅拉牌E365型行
動電話，代為尋找買主。上訴人於原審亦承認，有於該時間撥打
電話給王俊翔，但可能是因時間久遠而誤記。依據卷附通聯紀錄
，發話者應為王俊翔，上訴人實為受話者。原判決認為上訴人撥
打電話給王俊翔，亦有理由矛盾之違法。(六)、本件搶案係發生在
九十三年六月二十一日晚上八時許，而案發之前，上訴人曾於同
日晚上七時五十六分五十八秒，以0000000000號行動電話，撥打
至配偶簡淑惠之0000000000號行動電話，故案發時，上訴人根本
不在場（按轉接該通電話之基地台，即在搶奪現場「東帝士大潤
發賣場」之四樓）。原審未予調查、審酌，有「已受請求之事項
未與（予）判決」（此文句，真意不明）及理由矛盾之違法。(七)
、本件搶案發生於九十三年六月二十一日晚上八時許，但乙○○
係至九十三年六月二十八日，始製作第一次警詢筆錄，試問九十
三年六月二十一日之筆錄何在？是否嗣後誘導乙○○指認上訴人
？另警方有無製作李雲慈之筆錄？有發回重新調查之必要。(八)、
乙○○被搶奪之皮包，內有現金三萬餘元、摩托羅拉牌E365型、
3688型行動電話各一具、存款簿、信用卡及證件等。嗣後除查獲
摩托羅拉牌E365型行動電話外，其餘財物均不知去向。原判決僅
憑乙○○之證述，即認定上訴人搶奪其財物，有調查未盡之違法
云云。
惟查：本件原判決認定，上訴人有多次犯罪前科，其中曾於八十
八年、八十九年間因加重竊盜案件，分別經判處有期徒刑七月及
一年確定（嗣定其應執行刑為有期徒刑一年五月，又該二次連續
攜帶兇器竊盜前科，均係持兇器在各大賣場之停車場，連續破壞
他人之汽車，竊取車內財物，見台灣桃園地方法院八十八年度易
字第二七七八號刑事判決及台灣新竹地方法院八十九年度易字第
四六九號刑事判決），於九十年十一月二十二日（原判決誤載為
九十一年二月十二日）執行完畢。又於九十三年六月二十一日晚
上八時許，夥同不詳姓名成年男子，駕駛其配偶簡淑惠名下之黑
色裕隆牌車號7092－HD自用小客車，在基隆市安樂區○○○街十
五號「東帝士大潤發賣場」停車場，見甫購物完畢之乙○○將皮
包置於駕駛座，轉身至後車廂放置物品時，與該不詳姓名男子共
同意圖為自己不法之所有，由該名男子負責駕駛，上訴人則趁乙
○○在車後方置物，不及防備之際，下手搶奪其置於駕駛座之皮
包一個，內有現金三萬餘元、摩托羅拉牌E365型（序號00000000
0000000 號）及3688型行動電話各一具、存款簿、信用卡及證件
等物。得手後，乙○○發現皮包被搶奪，乃高呼搶奪，上訴人則
快步逃離，乙○○除看清上訴人之面貌外，並目睹上訴人搭乘由
該名接應者所駕駛之黑色裕隆牌自用小客車逃逸。上訴人返回桃
園後，於同日晚上十時四十八分四十八秒，在蘆竹鄉南崁附近以
其0000000000號行動電話，撥打其姪子王俊翔之0000000000號行
動電話，委由王俊翔就其所搶奪財物中之摩托羅拉牌E365型行動
電話，代為尋找買主。王俊翔受託後，即於同日晚上十一時三十
六分四十五秒，以其0000000000號行動電話，撥打徐政道之0000
000000號行動電話，與不知情之徐政道聯絡，以二千元之價格，
將前開贓物販賣予徐政道（王俊翔之贓物罪業經第一審判刑確定
；徐政道則經檢察官為不起訴處分確定）。嗣徐政道將該購得之
行動電話轉贈予女友賴玉婷使用，警方乃依據賴玉婷撥打該行動
電話時所顯示之序號反向調查通聯紀錄，因而循線查獲等情。因
而維持第一審論處上訴人共同意圖為自己不法之所有，而搶奪他
人之動產（累犯）罪刑之判決，駁回上訴人在第二審之上訴，已
依據卷內資料，說明其所憑之證據及認定之理由，並非僅憑乙○
○之指證，為唯一證據。另對於上訴人所為之辯解，並已敘明：
(1)前揭事實，業據乙○○結證綦詳，並依據當時目睹歹徒之面貌
，明確指認確係上訴人下手搶奪，且搭乘接應者駕駛之黑色裕隆
牌自用小客車逃逸無訛。(2)警方依據前揭行動電話序號反向調查
，先查獲徐政道，請乙○○第一次指認時，乙○○已明辨徐政道
非行搶之歹徒。嗣警方繼續追查，發現上訴人涉案，乃提示多張
不同人之照片供乙○○第二次指認時，即明確指出係上訴人下手
搶奪。且其所指證接應之黑色裕隆牌自用小客車，復與上訴人所
使用之黑色裕隆牌7092－HD號自用小客車外觀及顏色均相符合（
按：依據賣場監視器翻拍之車輛側面照片，與上訴人使用車輛之
照片比對，其外型相同，尤其「輪圈」之特徵，更相吻合，見第
一四三二七號偵查卷第六十三頁、第一○八頁照片）。(3)依據通
聯紀錄顯示，上訴人所使用之0000000000號行動電話，於案發前
之九十三年六月二十一日晚上七時五十六分五十八秒，曾接收一
通電話（依上訴人所稱，係與其配偶簡淑惠通話），接通該電話
之基地台位於基隆市○○○街十五號Ｂ棟四樓，即搶奪現場「東
帝士大潤發賣場」停車場之樓上。而本件搶奪案發生於九十三年
六月二十一日晚上八時許，足見上訴人在案發前三、四分鐘，確
實在「東帝士大潤發賣場」附近。所辯當時係到基隆釣魚，或找
友人綽號「小琪」之李雲慈，未到「東帝士大潤發賣場」云云，
不足採信。(4)上訴人搶奪財物後，於同日晚上十時四十八分四十
八秒，在桃園縣蘆竹鄉南崁附近，以其0000000000號行動電話撥
打王俊翔之0000000000號行動電話，與之聯絡（其基地台在蘆竹
鄉○○路一二七號五樓頂）。待通話完畢後，王俊翔立即於同日
晚上十一時三十六分四十五秒，以其前開行動電話撥打徐政道之
0000000000號行動電話（其基地台在桃園縣蘆竹鄉○○路二三二
號十樓頂），向徐政道表示有行動電話可資販賣，經徐政道允諾
後，以二千元成交，嗣即約定見面時間、地點，將該涉案之摩托
羅拉牌E365型行動電話（序號 000000000000000號），販賣給徐
政道，業據證人徐政道結證在卷，並有前揭通聯紀錄可查。王俊
翔亦承認，有將該行動電話以二千元之價格，販賣給徐政道。綜
合上開事證，堪認上訴人於搶奪乙○○之財物後，將其中之摩托
羅拉牌E365型行動電話，委託王俊翔尋找買主，並經由王俊翔將
之販賣給徐政道。王俊翔於到案後，所稱該行動電話係在「跳蚤
市場」購得（嗣改稱向名為「鄭文傑（或張文傑）」者購得；再
改稱是一位名為「張永傑」者給他的，不知其住居所）云云，核
與前開事證不符，顯係迴護上訴人之詞，不足採信。(5)上訴人雖
請求再勘驗「東帝士大潤發賣場」停車場之監視錄影光碟，以調
查是否上訴人搶奪，並請求實施測謊。惟第一審法院勘驗監視錄
影光碟時，因法院之電腦系統與賣場之錄影設備不相容，無法播
放，有勘驗筆錄可查。而依卷附由警方從該錄影光碟翻拍之照片
觀之，並無正面近身之畫面，且（因距離太遠）歹徒之面貌、車
輛之號碼等關鍵畫面，均非清晰，致無法供為判斷之依據，已無
再勘驗該錄影光碟之必要。又測謊鑑定，僅係供法院形成心證之
參考，並非判斷被告有無犯罪必備之證據。本件審酌卷內其餘卷
證，已足認係上訴人下手搶奪，即無送請測謊鑑定之必要等情，
均已逐一說明及指駁。上訴意旨對於原判決所為前揭論斷，並未
依據卷內資料，具體指摘有何違背法令情形。且查：(一)、刑事訴
訟法第三百七十九條第十款所稱應調查之證據，係指與待證事實
有重要關係，且能調查者而言。該項證據倘不能調查，或待證事
實已臻明瞭者，依同法第一百六十三條之二第二項第一款、第三
款規定，應認為不必要，即欠缺調查之必要性，本不屬於上開應
調查證據之範圍，其未予調查，即與應於審判期日調查之證據未
予調查之情形不同。王俊翔於到案時，先係稱涉案之行動電話係
在「跳蚤市場」，向不詳姓名者購得；嗣則改稱以一千元之價格
，向名為「鄭文傑（或張文傑）」者購得；其後則稱是一位名為
「張永傑」者給他的，但不知其年籍住居所。嗣經第一審法院提
示名為「張永傑」、「張泳傑」者之彩色口卡照片供王俊翔辨認
，王俊翔復稱均不是。則是否確有「張永傑」其人，已非無疑，
且不知其年籍住居所，亦屬不能調查；又原審依據其餘卷證資料
，認為此部分待證事實已臻明瞭，即欠缺調查之必要性。另證人
已由法官合法訊問，且於訊問時予當事人詰問之機會，其陳述明
確別無訊問之必要者，不得再行傳喚，刑事訴訟法第一百九十六
條定有明文。證人乙○○於第一審，已依法結證並行交互詰問，
有審判筆錄可查（見第一審卷第七十一頁至第七十五頁），上訴
人有無搶奪其財物，乙○○已結證明確。況原審於審判期日訊問
「尚有（何）證據請求調查？」時，上訴人並未請求再傳訊王俊
翔、乙○○（見原審卷第二十八頁）。其待上訴本院後，再事指
稱原審未傳訊王俊翔、乙○○云云（上訴意旨(一)、(二)部分），並
非依據卷內資料執為指摘。(二)、乙○○指證，下手搶奪之歹徒身
穿深色上衣、淺色長褲，此部分指訴，核與卷附從監視器翻拍之
照片，該歹徒穿著深色上衣、淺色長褲相符（見第一四三二七號
偵查卷第一○七頁）。至於另紙照片（見同偵查卷第一○九頁）
，上身穿淺色衣物、下身著深色服飾者，則為在後車廂置物之乙
○○，並非歹徒。上訴意旨予以顛倒，指稱：乙○○所謂搶嫌穿
深色上衣、淺色長褲，正好與照片相反云云，顯與卷證不符，並
非依據卷內資料執為指摘。(三)、依據上訴人及王俊翔之行動電話
號碼，分別調閱之通聯紀錄，九十三年六月二十一日晚上十時四
十八分四十八秒，係由上訴人之0000000000號行動電話，撥打至
王俊翔之0000000000號行動電話，上訴人之「通聯調閱查詢單」
載為「發話」，王俊翔之「通聯調閱查詢單」載為「受話」，有
各該「通聯調閱查詢單」在卷可資證明（見第一四三二七號偵查
卷第九十四頁、第一○○頁）。上訴意旨，故意予以顛倒，指稱
依據卷附之通聯紀錄，該次通話之受話者為上訴人，發話者為王
俊翔，原判決理由矛盾云云，亦顯然與卷證不符，要非依據卷內
資料執為指摘。(四)、案發前之九十三年六月二十一日晚上七時五
十六分五十八秒，上訴人之0000000000號行動電話，係接收從00
00000000號行動電話撥入之電話，上訴人係「受話」者，且該基
地台位於基隆市○○○街十五號Ｂ棟四樓，即搶奪現場「東帝士
大潤發賣場」停車場之樓上，亦有上訴人之「通聯調閱查詢單」
附卷可查（見第一四三二七號偵查卷第一○○頁）。上訴意旨，
故意予以扭曲、顛倒，指稱當時係伊以其0000000000號行動電話
，撥打至配偶簡淑惠之0000000000號行動電話，故案發時，伊根
本不在場云云，亦顯非依據卷內資料執為指摘。(五)、事實之認定
與證據之取捨，乃事實審法院之職權，苟其事實之認定及證據之
取捨，並不違背經驗法則與論理法則，即不容任意指為違法而執
為上訴第三審之理由。上訴意旨所為之其餘指摘，係對原判決已
說明事項及屬原審採證認事職權之適法行使，持憑己見而為不同
之評價，或對枝節性之問題，重為事實之爭辯，均非適法之第三
審上訴理由。其上訴違背法律上之程式，應予駁回。
據上論結，應依刑事訴訟法第三百九十五條前段，判決如主文。
中    華    民    國  九十七  年    九    月   十八   日
                      最高法院刑事第七庭
                          審判長法官  謝  俊  雄
                                法官  陳  世  雄
                                法官  魏  新  和
                                法官  吳  信  銘
                                法官  張  祺  祥
      本件正本證明與原本無異
                                      書  記  官
中    華    民    國  九十七  年    九    月   十九   日
                                                      K


司法院資訊處製作；財團法人民間司法改革基金會備份。
